【裁判字號】    90,台上,4230
【裁判日期】    900712
【裁判案由】    違反毒品危害防制條例
【裁判全文】
最高法院刑事判決                                九十年度台上字第四二三○號
    上訴人  台灣高等法院台南分院檢察署檢察官
    被  告  甲○○
右上訴人因被告違反毒品危害防制條例案件，不服台灣高等法院台南分院中華民國八
十八年四月二十八日第二審更審判決（八十八年度上更(一)字第八四號，起訴案號：台
灣台南地方法院檢察署八十七年度偵字第六○八二、六二九三號），提起上訴，本院
判決如左：
    主  文
原判決撤銷，發回台灣高等法院台南分院。
    理  由
本件原判決以公訴意旨略以：被告甲○○基於概括之犯意，自民國八十七年三月間起
至同年五月間止，在高雄縣茄萣鄉○○路五一六號之一或台南市○○路四十九巷二號
之三、四樓，連續多次販賣第一級毒品海洛因予吳金池（另案偵辦），因認被告涉有
毒品危害防制條例第四條第一項之販賣第一級毒品罪嫌云云。經審理結果，認被告犯
罪不能證明，因而撤銷第一審關於本部分不當之科刑判決，改判諭知被告本部分無罪
，固非無見。
惟查：(一)事實審法院採取某種證據，為認定事實之基礎，必須先有該項證據之存在，
就該案卷宗不難考見者為限，如判決書內所記載之證據，與原卷內容顯不相符，自屬
採證違法。原判決理由以：「證人吳金池於八十七年五月十九日警訊時供稱：『在台
南市灣裡國中門口，共買三次，每次新台幣（下同）一萬元左右』，於同日檢察官偵
查中則稱：『在灣裡國中門口，八十七年四月間及三月底，共買二、三次，每次一萬
元，有時七、八千元』，八十七年六月十五日檢察官偵訊時改稱：『有向阿華買過，
二月初買一次，三月初至三月底買二次，阿華並不是甲○○，阿華留有000000
0000號呼叫器聯絡』等語」，及「警員前往被告之住處搜索結果，並未查獲有任
何毒品或販賣毒品之相關證物，自難以證人吳金池上述諸多瑕疵之證言，遽入被告於
販賣毒品罪」（見原判決第二頁第十一行以下、第三頁第三行以下）。然證人吳金池
於八十七年五月十九日檢察官偵查中，並無其向被告購買海洛因每次有時七、八千元
之證詞（見偵字第六○八二號卷第五十頁），再綜觀本案全卷並無警員曾前往被告住
處搜索之資料，故原判決所記載之證據，顯與卷內資料不符，其採證自屬違法。(二)審
理事實之法院，對於被告有利及不利之證據，均應一併加以注意，依職權詳加調查，
再綜合全部證據資料，本於經驗及論理法則定其取捨而為判斷，倘為無罪之判決，亦
應詳述其全部證據取捨判斷之理由，否則即有應於審判期日調查之證據未予調查及判
決理由不備之違法。依警方於八十七年三月二十三日十三時起至同年月二十六日八時
三十分止及同年四月十一日十九時五十分起至同年月十三日二十時四十分止，就被告
所自承為其使用之（○六）0000000號電話依法實施監聽結果，曾錄得被告利
用該電話與證人吳金池所使用之（○七）0000000號電話交談內容，有：「被
告：池哥（指吳金池），我看我們換一個地方好了。吳金池：好。被告：我們到卡早
（台語）那個地方，國中那邊。吳金池：好。被告：我那ＣＡＬＬ你的出去。吳金池
：好。」、「被告：池哥你今天要不要。吳金池：但是錢不夠。被告：差多少。吳金
池：差不多七、八千。被告：沒有關係，看你怎樣。吳金池：好。被告：我如果ＣＡ
ＬＬ機，你就到廟那裡。」等類似毒品交易之對話，有該錄音文資料在卷可稽（見偵
字第六○八二號卷第五十八頁、五十九頁）。另本案係台南市警察局第二分局接獲不
願出名之男子電話報稱台南市○○路六九五號前有毒品交易，嫌犯（指被告）駕ＴＨ
－八○九一號自小客車前往交易，該分局才派人前往埋伏等情，復有該分局函存卷足
憑（見一審卷第二十一頁）。又證人吳金池確有施用第一級毒品，亦有海洛因一包、
塑膠勺子二支、注射針筒三支扣案可憑，且其尿液經檢驗結果確有嗎啡反應，亦有台
南市衛生局檢驗成績書在卷可按（見偵字第六○八二號卷第十八頁、偵字第六二九三
號卷第十七頁）。凡此，均與證人吳金池指證被告販賣海洛因予伊之證言是否真實及
被告犯罪是否成立攸關，原審未為必要之調查及說明，亦有應於審判期日調查之證據
未予調查及判決理由不備之違法。檢察官上訴意旨指摘原判決不當，非全無理由，應
認原判決仍有撤銷發回更審之原因。
據上論結，應依刑事訴訟法第三百九十七條、第四百零一條，判決如主文。
中      華      民      國     九十     年      七      月     十二     日
                              最高法院刑事第十庭
                                  審判長法官  陳  炳  煌
                                        法官  陳  正  庸
                                        法官  韓  金  秀
                                        法官  吳  信  銘
                                        法官  徐  文  亮
      右正本證明與原本無異
                                              書  記  官
中      華      民      國     九十     年      七      月     十九     日


司法院資訊處製作；財團法人民間司法改革基金會備份。
